【裁判字號】    85,台上,2377
【裁判日期】    850516
【裁判案由】    盜匪
【裁判全文】
最高法院刑事判決                              八十五年度台上字第二三七七號
    上訴人  甲○○
右上訴人因盜匪案件，不服台灣高等法院台南分院中華民國八十四年五月二十四日第
二審更審判決（八十三年度上更(二)字第三○八號，起訴案號：台灣台南地方法院檢察
署八十年度偵字第一○八三一號），提起上訴，本院判決如左：
    主  文
原判決撤銷，發回台灣高等法院台南分院。
    理  由
本件原判決認定上訴人甲○○與彭榮華、簡建棟、吳建智、蕭棟欽、呂學成、李錦榮
（上開六人均另案審理）等人，共同意圖為自己不法之所有，基於搶劫財物之概括犯
意聯絡。因李錦榮知悉顏同祥、顏宏誌父子、及許福慶、賴德炎，攜有大批金飾珠寶
將於民國七十九年九月二十三日投宿於台北市○○○路○段四四號羅馬賓館，乃提供
選定為搶劫對象後，於同日凌晨四時許，推由上訴人夥同彭榮華、簡建棟、吳建智、
蕭棟欽分持疑似手槍及開山刀（未扣案非槍彈藥刀械管制條例規定之槍械）兇器，
侵入羅馬賓館，先將該賓館經理宋春田及服務生李瑞蘭，以膠布捆綁，經問出顏同祥
、顏宏誌父子住於二樓第一○六室房、許福慶住於三樓第二○七室房、賴德炎住於五
樓第四○一室房後，即由上訴人持開山刀在一樓樓梯口守候把風，由彭榮華等人，分
持疑似手槍及開山刀侵入第一○六室，將顏同祥、顏宏誌父子，以膠布矇住眼、嘴，
並各捆綁其手腳，致使不能抗拒，而劫取價值共約新台幣（下同）六百萬元之金飾珠
寶，得手後，復上三樓，侵入第二○七室房內，以同一手法，劫取許福慶所有價值約
一千餘萬元金飾珠寶，及由賴德炎所有，而寄放在許福慶房內之約四百萬元金飾珠寶
，得手後，相偕逃逸而去，並將所劫得之金飾珠寶，均交由呂學成、李錦榮處理（其
中如原判決附表所示部分，經起獲發還被害人許福慶、賴德炎領回）等情。經審理結
果，認上訴人犯行明確，因而撤銷第一審判決，改判論處上訴人共同連續意圖為自己
不法之所有，以強暴致使不能抗拒，而取他人之物之罪刑，固非無見。
惟查有罪之判決書事實一欄，為適用法令之依據，凡適用法令有關之事項，均必須詳
為記載，始足為適用法令之基礎。原判決係依懲治盜匪條例第五條第一項第一款之規
定論處上訴人上開之罪刑，但依同條例第七條第一項規定盜匪所得之財物，應發還被
害人，同條第二項規定因前項財物變得之財產利益，除應抵償被害人者外，得沒收之
。而原判決僅認定上訴人及其他共犯共劫取顏同祥、顏宏誌父子所有價值共約六百萬
元金飾、珠寶；劫取許福慶所有價值共約一千餘萬元金飾、珠寶；賴德炎所有價值共
約四百萬元金飾、珠寶等情。均係泛言共約六百萬元、一千餘萬元、四百萬元之金飾
、珠寶，但究竟金飾、珠寶各若干﹖種類數量各如何﹖原判決並未明確認定詳細記載
於事實欄，僅含混籠統記載劫得價值六百萬元、一千萬元、四百萬元金飾、珠寶云云
，究竟應為如何之發還或沒收﹖殊嫌不明，其判決適用法令之當否，本院無從為法律
上之判斷。次查各被害人如確有被劫取價值六百萬元、一千萬元、四百萬元金飾、珠
寶等，若係自銀樓、珠寶商處購得，衡情似非不能自出賣人處查得品名、價格、數量
，供法院作為判斷其指述真偽之證據資料，原審疏未命各被害人提供上項資料加以調
查，以明真相，率依其等含混之供述被劫六百萬元、一千萬元、四百萬元金飾、珠寶
，即為事實認定，自亦有審理未盡之違法。再查原判決事實欄記載「將劫得金飾、珠
寶均交由呂學成、李錦榮處理，其中如原審判決附表所示部分起獲發還許慶福、賴德
炎領回」等語，該李錦榮等已經獲案，彼二人究竟收受金飾、珠寶若干﹖品名、數量
各如何﹖原審未予提訊調查明白，遽行判決，併有可議。尤對卷內關於李錦榮、呂學
成有利於上訴人之證述，以及另案判決內相關有利上訴人之證據（見原審更(二)卷第六
五、八一、八二頁），未論其不足取之理由，逕予摒棄不採，亦嫌欠洽。上開違誤
，或為上訴意旨所指摘，或為本院得依職權調查之事項，應認原判決仍有發回更審之
原因。
據上論結，應依刑事訴訟法第三百九十七條、第四百零一條，判決如主文。
中      華      民      國    八十五    年      五      月     十六     日
                              最高法院刑事第八庭
                                  審判長法官  紀  俊  乾
                                        法官  吳  雄  銘
                                        法官  劉  敬  一
                                        法官  洪  清  江
                                        法官  李  璋  鵬
      右正本證明與原本無異
                                              書  記  官
中      華      民      國    八十五    年      五      月    二十二    日


司法院資訊處製作；財團法人民間司法改革基金會備份。
